臺灣板橋地方法院刑事判決　　　　　　　100年度訴字第725號
公　訴　人　臺灣板橋地方法院檢察署檢察官
被　　　告　簡瑞寬
上列被告因違反毒品危害防制條例案件，經檢察官提起公訴（10
0 年度毒偵字第1302號），被告於準備程序中就被訴事實為有罪
之陳述，本院合議庭裁定由受命法官獨任行簡式審判程序，茲判
決如下：
    主  文
簡瑞寬施用第一級毒品，處有期徒刑捌月。扣案之第一級毒品海
洛因伍包（驗餘合計淨重肆點壹肆公克）、第二級毒品甲基安非
他命壹包（驗餘淨重零點玖肆肆捌公克）沒收銷燬，上開海洛因
之包裝袋伍個、甲基安非他命之包裝袋壹個均沒收。
    事  實
一、簡瑞寬前於民國94年間因施用毒品案件，經臺灣桃園地方法
    院以94年度毒聲字第2156號裁定送觀察、勒戒，提起抗告後
    ，為臺灣高等法院以95年度毒抗字第58號裁定駁回，經送勒
    戒處所執行觀察勒戒後，因認有繼續施用毒品傾向，復經臺
    灣桃園地方法院以95年度毒聲字第1317號裁定送戒治處所施
    以強制戒治，於96年6 月12日停止戒治執行完畢釋放出所。
二、詎簡瑞寬不知悔改且未戒除毒癮，於前案施用毒品經強制戒
    治執行完畢釋放後5 年內，猶基於施用第一級毒品海洛因及
    第二級毒品甲基安非他命之犯意，於100 年1 月28日晚間8
    時許，在其桃園縣八德市○○○街60號住處，將第一級毒品
    海洛因及第二級毒品甲基安非他命同時捲入香菸內，以點火
    吸食之方式，同時施用海洛因及甲基安非他命1 次。嗣於10
    0 年1 月29日凌晨零時20分，在新北市○○區○○街南門商
    場20號前為警查獲，經對其採尿送驗結果，呈鴉片類及安非
    他命類陽性反應，始悉上情。並扣得第一級毒品海洛因5 包
    （驗餘合計淨重4.14公克）及第二級毒品甲基安非他命1 包
    （驗餘淨重0.9448公克）。
三、案經新北市政府警察局三峽分局移送臺灣板橋地方法院檢察
    署檢察官偵查起訴。
    理  由
一、本件被告簡瑞寬所犯係死刑、無期徒刑、最輕本刑為3 年以
    上有期徒刑以外之罪，其於準備程序中就被訴事實為有罪之
    陳述，本院告知簡式審判程序之旨，並聽取公訴人、被告之
    意見後，經合議庭裁定由受命法官獨任進行簡式審判程序審
    理，合先敘明。
二、上揭犯罪事實，業據被告於警詢、偵查中及本院審理時坦承
    不諱，並有搜索扣押筆錄暨扣押物品目錄表1 份、扣案物照
    片2 張附卷可稽，而其於100 年1 月29日凌晨3 時5 分為警
    採集之尿液，經送台灣檢驗科技股份有限公司鑑驗結果，確
    呈鴉片類及安非他命類陽性反應，有該公司100 年2 月24日
    出具之濫用藥物檢驗報告及新北市政府警察局三峽分局查獲
    毒品危害防制條例姓名對照表各1 紙在卷可稽，足以佐證被
    告自白與事實相符，堪以採信。
三、而按觀察、勒戒或強制戒治執行完畢釋放後，5 年內再犯第
    10條之罪者，檢察官應依法追訴，毒品危害防制條例第23條
    第2 項定有明文。經查，被告前於94年間因施用毒品違反毒
    品危害防制條例案件，而有上開觀察、勒戒及強制戒治之執
    行紀錄，並於96年6 月12日停止戒治執行完畢釋放出所等情
    ，有臺灣高等法院被告前案紀錄表1 份在卷可參，是被告於
    上開強制戒治執行完畢釋放後，5 年內再犯本件施用第一、
    二級毒品罪行，依前開法條之規定，自應依法追訴。本件事
    證明確，被告犯行洵堪認定，應予依法論科。
四、再按海洛因、甲基安非他命分別為毒品危害防制條例第2 條
    第2 項第1 款、第2 款所定之第一級、第二級毒品，依法不
    得持有及施用，是核被告所為，係犯毒品危害防制條例第10
    條第1 項之施用第一級毒品罪及同條第2 項之施用第二級毒
    品罪。其持有海洛因、甲基安非他命之低度行為，分別為施
    用之高度行為所吸收，均不另論罪。又起訴書記載被告係於
    100 年1 月28日晚間8 時許，在桃園縣八德市○○○街往鶯
    歌重新路上某處，施用第一級毒品海洛因及第二級毒品甲基
    安非他命各1 次，而認被告所犯上開二罪應分論併罰云云。
    惟被告已於本院審理時陳稱其係於起訴書所載時間，在其桃
    園縣八德市○○○街60號住處，將海洛因及甲基安非他命同
    時捲入香菸內點火吸食1 次等情在卷，查無積極證據足資證
    明被告係於不同時間、以不同方法分別施用海洛因、甲基安
    非他命，且司法實務上亦曾見施用毒品者將海洛因及甲基安
    非他命混合施用之案例，依「罪證有疑，利於被告」之法理
    ，本件尚難認定被告係分別施用海洛因及甲基安非他命。是
    被告以一行為同時施用海洛因及甲基安非他命，為想像競合
    犯，應依刑法第55條規定從一重即施用第一級毒品罪處斷。
五、又被告雖於本院審理時陳稱其於100 年2 月14日開始在衛生
    署桃園療養院接受替代療法之治療，請求能予繼續替代療法
    治療等語，並提出該院100 年4 月18日桃療字第0031240 號
    診斷證明書1 紙附卷供參。惟按違反毒品危害防制條例第10
    條之罪者，「於犯罪未發覺前」，自動向行政院衛生署指定
    之醫療機構請求治療，醫療機構免將請求治療者送法院或檢
    察機關。依前項規定「治療中」經查獲之被告或少年，應由
    檢察官為不起訴處分或由少年法院為不付審理之裁定，但以
    一次為限，毒品危害防制條例第21條第1 項、第2 項定有明
    文。而上開條例第21條第2 項所稱「依前項規定治療中經查
    獲」，係指依該條第1 項規定，犯同條例第10條之罪者，於
    犯罪未發覺前，自動向行政院衛生署指定之醫療機構請求治
    療，而於治療中始經查獲該項未發覺之犯罪而言。至於治療
    中再犯施用毒品之罪而被查獲者，並不包括在內，最高法院
    97年度台上字第1893號判決意旨可資參照。而查，被告係於
    100 年1 月28日為上開犯行，為警查獲後之同年2 月14日始
    自行至醫療院所接受美沙冬替代治療，核與毒品危害防制條
    例第21條第1 項、第2 項所規定之要件不符，自難獲寬待。
    另審酌被告前因強制戒治執行完畢而受不起訴處分，已受毒
    品危害防制條例對施用毒品人之寬典，應知所警惕，竟仍再
    次施用，行為可訾，其施用海洛因、甲基安非他命行為，不
    惟戕害自己身心健康並嚴重危害社會風氣；惟衡酌其施用毒
    品係自戕行為，對他人法益尚無具體危害，兼衡其智識程度
    為高職畢業（見警詢筆錄）、犯罪動機、目的、手段，且於
    警詢時即自始坦承犯行，又現有正當職業，有被告庭呈之員
    工職務證明書1 紙附卷可參等一切情狀，量處如主文所示之
    刑，以資懲儆。扣案之粉末5 包（驗餘合計淨重4.14公克）
    、白色偏黃透明結晶1 包（驗餘淨重0.0378公克），經送驗
    結果，粉末均檢出第一級毒品海洛因成分，結晶物檢出甲基
    安非他命成分，此分別有法務部調查局濫用藥物實驗室100
    年3 月19日出具之調科壹字第10023005980 號鑑定書、交通
    部民用航空局航空醫務中心100 年2 月23日出具之航藥鑑字
    第1000902 號毒品鑑定書各1 紙附卷可稽，均屬查獲之毒品
    ，不問屬於犯人與否，應依毒品危害防制條例第18條第1 項
    前段之規定宣告沒收銷燬。至上開海洛因之外包裝袋5 個、
    甲基安非他命之外包裝袋1 個，則為被告所有，供其各犯持
    有第一級、第二級毒品所用之物，亦經被告於本院審理時陳
    明在卷，爰併依刑法第38條第1 項第2 款規定，均宣告沒收
    之。
據上論斷，應依刑事訴訟法第273 條之1 第1 項、第299 條第1
項前段，毒品危害防制條例第10條第1 項、第2 項、第18條第1
項前段，刑法第11條、第55條、第38條第1 項第2 款，判決如主
文。
本案經檢察官黃致中到庭執行職務。
中    華    民    國   100    年    4     月    26    日
                  刑事第二庭  法  官  曹惠玲
上列正本證明與原本無異。
如不服本判決，應於判決送達後10日內敘明上訴理由，向本院提
出上訴狀 (應附繕本) ，上訴於臺灣高等法院。其未敘述上訴理
由者，應於上訴期間屆滿後20日內向本院補提理由書「切勿逕送
上級法院」。
                              書記官  蕭佩宜
中    華    民    國    10    年    4     月    26    日
附錄本案論罪科刑法條全文：
毒品危害防制條例第10條
施用第一級毒品者，處6 月以上5 年以下有期徒刑。
施用第二級毒品者，處3 年以下有期徒刑。